臺灣彰化地方法院民事判決　94年度訴字第419號
原　　　告　乙○○
被　　　告　甲○○
上列當事人間請求損害賠償事件，經本院刑事庭裁定移送而來，
本院於民國94年11月4日言詞辯論終結，判決如下：
    主      文
被告應給付原告新台幣236,544元，及自民國94年2月26日起至清
償日止，按年息5%計算之利息。
原告其餘之訴駁回。
本判決原告勝訴部分得假執行。但被告如以新台幣236,544元為
原告預供擔保，得免為假執行。
原告其餘假執行之聲請駁回。
    事實及理由
一、原告主張：被告於民國93年11月1日16時許，在彰化縣福興
    鄉○○村○○路128巷10號頂樓，無故持鐵鎚毆打原告後腦
    部，致原告受有腦震盪及頭部外傷併頭皮撕裂傷等傷害，爰
    依侵權行為之法律關係，請求被告給付下列損害：(一)醫療費
    用：原告受傷後經鹿基醫院住院及門診治療，支出新台幣（
    下同）21,014元。(二)看護費用：原告自93年11月2日至93 年
    11月5日共住院4天，由鹿基醫院介紹全日看護照護，每日工
    資2,000元，共支出8,000元。(三)減少勞動能力：原告係從事
    五金拋光工作，每日薪資2,500元，無法工作期間預估6個月
    ，損失450,000元。(四)精神慰撫金：慰撫金之功能在填補被
    害人所受損失及慰藉其痛苦，若是過低之賠償，將造就犯罪
    加害人僥倖之心理，故請求相當之金額，有安撫被害人精神
    之作用，並使犯罪者為其所犯之罪付出代價之指標意義。原
    告受傷後至今仍惡夢連連，精神痛苦難以形容，而被告資力
    雄厚，犯後態度惡劣，故請求賠償慰撫金1,000,000元等語
    。並聲明：(一)被告應給付原告1,479,014元及自起訴狀繕本
    送達翌日起至清償日止，按年息5%計算之利息。(二)願供擔保
    ，請准宣告假執行。
二、被告則辯稱：對被告毆打原告成傷之事實不爭執，本件係原
    告未得被告同意，擅自在被告所有建物牆壁上鎖有壁虎，經
    被告上前理論，原告竟以三字經辱罵被告所致，原告於其損
    害之發生亦與有過失。對原告自費支出之醫療費用及看護費
    用不爭執，但原告提出之醫療費用收據有重複部分，且不得
    請求健保給付之費用。又原告僅受傷住院觀察4天，其並未
    證明受有減少勞動能力之損害，且鹿基醫院93年12月31日（
    93）鹿基病歷字000004號函，亦明載原告所受傷害癒後應不
    致留下後遺症，故原告請求1,000,00 0元之精神慰撫金，顯
    屬過高等語置辯。並聲明：(一)原告之訴駁回。(二)如受不利判
    決，願供擔保請准宣告免為假執行。
三、兩造不爭執之事實：
　(一)被告於93年11月1日16時許，在彰化縣福興鄉○○村○○路
    128巷10號頂樓，持鐵鎚毆打原告後腦部，致原告受有腦震
    盪及頭部外傷併頭皮撕裂傷等傷害，被告被訴傷害罪，業經
    本院94年度易字第307號、台灣高等法院台中分院94年度上
    易字第744號判處有期徒刑4月確定。
  (二)原告受傷後在鹿基醫院住院4天，支出醫療費用自費部分13,
    024元、健保給付部分5,520元，另原告住院期間僱請看護共
    支出8,000元。
四、得心證之理由：
　(一)查原告主張被告於前揭時、地持鐵鎚毆打原告，致原告受有
    腦震盪及頭部外傷併頭皮撕裂傷等傷害之事實，為被告所自
    認，應堪認為真實。
  (二)按因故意或過失，不法侵害他人之權利者，負損害賠償責任
    。不法侵害他人之身體或健康者，對於被害人因此喪失或減
    少勞動能力或增加生活上之需要時，應負損害賠償責任。不
    法侵害他人之身體、健康者，被害人雖非財產上之損害，亦
    得請求賠償相當之金額。民法第184條第1項前段、第193條
    第1項、第195條第1項分別定有明文。本件被告如前所述毆
    打原告成傷，自屬故意侵害原告之身體，則原告依上開規定
    ，請求被告給付損害，應屬有據。茲就原告請求之項目及金
    額分述如下：
  1.醫療費用部分：查原告主張其支出醫療費用21,014元之事實
    ，固據其提出收據多紙為證，然其所提出收據部分多有重複
    ，經本院查詢結果，原告在鹿基醫院治療所支出醫療費用自
    費部分為13,024元，健保給付為5,520元，共18,544元，此
    有該院94年9月12日94鹿基字第9409007號函可稽，且為兩造
    所不爭執。至被告雖辯原告不得請求健保給付費用云云，惟
    依全民健康保險法第82條規定，對於汽車交通事故、公共安
    全事故及其他重大交通事故、公害或食品中毒事件，全民健
    保保險保險人於提供保險給付後，得代位行使對第三人之損
    害賠償請求權，並不包含本件所示情形。則原告被毆成傷住
    院治療，由中央健康保險局負擔之醫療費用，既係以參加該
    保險為基礎，與因侵權行為所生之損害賠償請求權，並非出
    於同一原因，被告自不得因此免負賠償責任，其所辯尚不足
    採。故原告得請求之醫療費用為18,544元，逾此範圍，不應
    准許。
  2.看護費用部分：原告主張其因本件傷害受傷住院4天，僱請
    他人看護共支出8,000元之事實，業據其提出訴外人許勝雄
    證明書1件為證，且為被告所不爭執，故原告此部分請求應
    予准許。
  3.喪失勞動能力部分：原告主張其因本件傷害，6個月不能工
    作，受有勞動能力喪失之損害共450,000元之事實，為被告
    所否認，辯稱原告並未喪失勞動能力。經查，原告於93年11
    月1日受傷急診後，因暈眩、步態不穩而住院4天，於93年11
    月5日出院，有前揭鹿基醫院94年9月12日函可稽，參以該院
    93年12月31日（93）鹿基病歷字000004號函所載原告癒後應
    不致留下後遺症等語（見刑事偵查卷第15頁），堪認原告於
    93年11月1日至93年11月5日共5日期間，確有不能工作之損
    害。至原告雖主張其出院後仍無法工作，然原告係從事五金
    拋光工作，並僱用約4、5人營業，業據原告陳明在卷，且為
    被告所不爭執，則原告既係僱用他人營業，原告復未證明其
    出院後仍有無法營業情形，其主張受傷後6個月均無法工作
    乙節，即無可取。又原告主張以其僱請師父之工資每日2,50
    0元計算工作損失，亦為被告所否認，辯稱並沒有那麼多等
    語；原告雖另主張其受傷前每月營業額為90幾萬元，並提出
    93年度營利事業所得稅結算申報書為證，然營業收入乃出於
    財產之運用，資本及機會等皆其要素，不能全部視為勞動能
    力之所得（參照最高法院63年台上字第1394號判例意旨），
    則原告既未證明其工作收入為何，本院依其所從事五金拋光
    之工作性質及其主張僱請師父之工資，參酌被告之抗辯，認
    原告不能工作之損害應以每日2,000元為相當，故原告此部
    分之損害應為10,000元，逾此範圍，不應准許。
  4.精神慰撫金部分：原告遭被告毆打受傷，自受有精神上痛苦
    ，其請求精神慰撫金，核屬有據。經查，原告係國中畢業，
    從事五金拋光工作，有僱用4、5個人工作，並無不動產，其
    93年度申報之營利事業所得稅利營業收入淨額為4,460,429
    元、營業毛利為1,057,122元，業據原告陳明在卷，並有其
    所提結算申報書供參。而被告則為國小畢業，從事木工工作
    ，每日工資1,000元，有共有之土地等情，業據被告陳明在
    卷。爰審酌兩造之身分、地位、經濟能力及原告所受痛苦之
    程度等一切情狀，認原告請求被告給付1,000,000元之精神
    慰撫金為過高，應以200,000元為適當。
  5.依上開說明，本件原告之損害共236,544元（18,544＋8,00
    0＋10,000＋200,000＝236,544）。至被告雖辯稱本件係因
    原告先口出三字經所致，故原告與有過失云云，然原告縱有
    該行為，亦非其損害發生之原因，被告所辯，自無可取。
　(三)綜上所述，原告依侵權行為損害賠償請求權之法律關係，請
    求被告給付236,544元，及自起訴狀繕本送達之翌日即94年2
    月26日起至清償日止，按年息5%計算之法定利息，為有理由
    ，應予准許，逾此範圍之請求，為無理田，應予駁回。
　(四)兩造分別陳明願供擔保，聲請宣告假執行及免為假執行，因
    原告勝訴部分，所命給付之金額未逾500,000元，爰依職權
    宣告假執行，並依被告之聲請，酌定被告應供擔保之金額，
    准其供擔保免為假執行。至原告其餘假執行之聲請，因其訴
    之駁回而失所附麗，應併予駁回。
五、本件原告係提起附帶民事訴訟，依法未繳納裁判費，且兩造
    亦未支出任何費用，爰毋庸為訴訟費用負擔之諭知，併此敘
    明。
中　　華　　民　　國　　94　　年　　11　　月　　18　　日
                  民事第二庭    法　官　羅秀緞
以上正本係照原本作成。
如對判決上訴，應於判決送達後20日內向本院提出上訴狀。
                      　　　    書記官　楊年雄
中　　華　　民　　國　　94　　年　　11　　月　　18　　日
